【裁判字號】    89,上訴,2309
【裁判日期】    900131
【裁判案由】    誣告
【裁判全文】
臺灣高等法院臺中分院刑事判決                  八十九年度上訴字第二三０九號
    上  訴  人
    即  被  告  乙○○
右上訴人因誣告案件，不服臺灣苗栗地方法院八十九年度訴字第一六九號中華民國八
十九年十一月一日第一審判決（起訴案號：臺灣苗栗地方法院檢察署八十九年度偵字
第一二二三號），提起上訴，本院判決如左：
      主  文
原判決撤銷。
乙○○無罪。
      事  實
一、公訴意旨略以：被告乙○○明知丙○○並無教唆劉阿生於民國（下同）八十八年
    四月二十二日上午七時許，至乙○○所承租門牌為苗栗縣公館鄉○○路十號其所
    營早餐店內，持拐杖敲毀乙○○所有放置店內之保溫壺及飲料等財物。竟意圖使
    丙○○受刑事處分，於同日上午八時許，虛構丙○○教唆劉阿生於前揭時、地，
    持拐杖敲毀其所有放置店內之保溫壺及飲料等財物之事實，向苗栗縣警察局苗栗
    分局公館分駐所誣告丙○○犯教唆毀損之罪，因認被告乙○○涉有刑法第一百六
    十九條第一項之誣告罪嫌云云。
二、惟按犯罪事實應依證據認定之，無證據不得推定其犯罪事實；又不能證明被告犯
    罪者，應諭知無罪之判決；刑事訴訟法第一百五十四條、第三百零一條第一項，
    分別定有明文。而刑事訴訟法上所謂認定犯罪事實之證據，係指足以認定被告確
    有犯罪行為之積極證據而言，該項證據自須適合於被告犯罪事實之認定，始得採
    為斷罪資料；又認定不利於被告之事實，須依積極證據，苟積極證據不足為不利
    於被告事實之認定時，即應為有利於被告之認定，更不必有何有利之證據；且無
    論直接或間接證據，其為訴訟上之證明，須於通常一般人均不致有所懷疑，而得
    確信其為真實之程度者，始得據為有罪之認定，倘其證明尚未達到此一程度，而
    有合理之懷疑存在時，自應為無罪之認定；如未能發現相當證據，或證據不足以
    證明，證據是否真實尚欠明顯，均不能以推測或擬制之方法，以為裁判基礎；又
    告訴人之告訴，係以使被告受刑事訴追為目的，是其陳述是否與事實相符，仍應
    調查其他證據以資審認；最高法院二十九年度上字第三一０五號、三十年上字第
    八一六號、七十六年度臺上字第四九八六號、五十三年度台上字第六五六號、五
    十二年度台上字第一三００號，亦分別著有判例闡釋甚明。又刑法第一百六十九
    條第一項誣告罪之成立，以意圖他人受刑事處分虛構事實而向該管公務員申告為
    其要件，故其所訴事實，雖不能證明係屬實在，而在積極方面尚無證據證明其確
    係故意虛構者，仍不能遽以誣告罪論處。故所訴事實，雖不能證明係屬實在，其
    是否構成誣告罪，尚應就其有無虛構誣告之故意以為斷，倘有出於誤會或懷疑有
    此事實而為申告，以致不能證明其所訴之事實為真實，縱被訴人不負刑責，而告
    訴人本缺乏誣告之故意，亦難成立誣告罪名。最高法院復分別著有四十六年度台
    上字第九二七號、五十九年度台上字第五八一號、四十四年度台上字第八九二號
    判例可循。
三、本件公訴意旨所以認定被告涉犯誣告罪，無非係以告訴人丙○○之指訴，並丙○
    ○被訴教唆毀損部分，業經檢察官偵查後認罪嫌不足而以八十八年度偵字第二四
    三三號為不起訴之處分確定，為主要論據。然訊據上訴人即被告乙○○始終堅決
    否認有何誣告犯行，辯稱：案發當天上午七時許，伊確有看見丙○○帶劉阿生至
    其店門口，且竊竊私語，隨後劉阿生即持拐杖敲毀其所有放置店內之保溫壺及飲
    料等財物，伊始認為丙○○犯教唆毀損之罪，絕非虛構事實而誣告等語。按告訴
    人丙○○前曾將坐落苗栗縣公館鄉○○路十號現被告乙○○經營早餐店之房屋出
    租予被告乙○○，而向被告乙○○收取房屋租金，雙方訂有房屋租賃契約書，嗣
    因該房屋之所有權登記為告訴人丙○○之弟劉榮春，被告乙○○因而轉向劉榮春
    訂約承租並給付租金，告訴人丙○○為此提起民事訴訟請求被告乙○○遷讓房屋
    遭敗訴判決（見原審卷第五十一至五十七頁臺灣苗栗地方法院八十八年度苗簡字
    第一七五號民事簡易判決影本），而案發當天，劉阿生所以持拐杖敲毀被告乙○
    ○早餐店內之物品，據劉阿生於警訊時陳稱：係因被告乙○○未將房租交給我，
    所以我才到她店內將物品推倒等語（見他字偵查卷第十一頁），再參以被告乙○
    ○於原審所陳，當時伊見丙○○帶行動不便的劉阿生到伊店門口，因伊與丙○○
    有訴訟，與劉阿生則無過節，是認為劉阿生應是受丙○○所教唆等情（見原審八
    十九年六月二十六日訊問筆錄），被告乙○○所辯自非全然無據。
四、至告訴人丙○○之告訴，本即在使被告受刑事訴追為目的，其陳述是否與事實相
    符，仍應調查其他證據以資審認；證人即現場處理警員張世雄係事後始據報到場
    處理，故其雖於原審證稱，伊至現場處理時只見劉阿生站在門口，後來才看到丙
    ○○出來等情，並不能遽為不利於被告之認定；而證人楊淑惠係告訴人之兒媳，
    證詞難免偏袒告訴人，且其在原審證稱當日伊公公是伊叫醒的，警察請伊去叫伊
    公公，伊才叫醒伊公公云云，亦查無任何積極證據，以實其說，尚難單憑其片面
    所言，即予採認。而原審函請苗栗縣警察局苗栗分局查訪案發地附近學校教職員
    等，於案發當時均無人看見有如被告所述之丙○○帶劉阿生至其之店門口之行為
    ，固有苗栗縣警察局苗栗分局之查訪報告附卷，然此事後之查訪，仍無從確切顯
    現證明案發當時之情形，亦難據此採為不利於被告之認定。
五、綜上所述，本件公訴人所持之論據，並不足以認定被告有為本件誣告犯行，揆諸
    前揭法條及判例意旨說明，被告所訴事實，雖不能證明係屬實在，但在積極方面
    亦無證據證明其確係故意虛構，縱被訴人不負刑責，惟被告係出於誤會或懷疑有
    此事實而為申告，其顯然缺乏誣告之故意，應難成立誣告罪名。原審未詳細審酌
    上情，致對被告為科刑之判決，即有未洽。被告上訴意旨，否認犯罪，並據以指
    摘原審判決不當，係屬有理由，應由本院將原審判決撤銷改判。按本件不能證明
  被告犯罪，應由本院諭知被告無罪之判決。
六、據上論斷，應依刑事訴訟法第三百六十九條第一項前段、第三百六十四條、第三
    百零一條第一項，判決如主文。
七、本案經檢察官甲○○到庭執行職務。
中      華      民      國      九十      年    一    月      三十一    日
                                  臺灣高等法院臺中分院刑事第九庭
                                        審判長法  官  陳  筱  珮
                                              法  官  趙  春  碧
                                              法  官  古  金  男
右正本證明與原本無異。
如不服本判決應於收受送達後十日內向本院提出上訴書狀，其未述上訴之理由者並
得於提起上訴後十日內向本院補提理由書（均須按他造當事人之人數附繕本）。
                                              書記官  林  世  傑
中      華      民      國      九十      年      二      月     一     日
                                                                        Ｄ


司法院資訊處製作；財團法人民間司法改革基金會備份。
